臺灣臺南地方法院家事判決　　　　　　　 95年度婚字第407號
原告　甲○○
被告　乙○○
前當事人間請求離婚事件，經本院於民國95年12月19日言詞辯論
終結，判決如下：
    主      文
原告之訴駁回。
訴訟費用由原告負擔。
    事實及理由
一、原告主張： 原告甲○○與被告乙○○於民國82年12月6日結
    婚，婚後感情融洽，未育有子女。 不料被告竟於93年7月22
    日離家出走，經原告四處尋找未獲，由原告之父黃慶祥於94
    年7月23日 向台南市警察局第三分局安佃派出所報案請求公
    開協尋，至今一年九個月之久，全無音訊，顯係惡意遺棄原
    告在繼續狀態中，爰依民法第1052條第1項第5款之規定，並
    提出戶籍謄本一份及台南市警察局受（處）理查尋人口案件
    登記表一紙為證，聲明請求准原告與被告離婚及訴訟費用由
    被告負擔。
二、被告抗辯：否認原告所述，當初被告離家係得到原告之同意
    離家幫忙姊姊做生意，且後來原告也時常至被告姊姊家，直
    至原告中風後，原告才沒有再至被告姊姊家，被告願意返家
    與原告住，或是原告要遷至被告姊姊家與被告同住亦可以，
    故聲明請求駁回原告之訴，訴訟費用由原告負擔。
三、得心證之理由：
（一）按夫妻之一方，以惡意遺棄他方在繼續狀態中者，他方得
      向法院請求判決離婚，固為民法第1052條第1項第5款所明
      定。而夫妻固負同居之義務，但違背義務之一方如未達於
      惡意遺棄之程度，他方不得據以請求離婚；又夫妻互負同
      居之義務，為民法第1001條所明定，夫妻之一方無正當理
      由而與他方別居，固屬違背同居義務，惟同法第1052條第
      5款所謂以惡意遺棄他方， 不僅須有違背同居義務之客觀
      事實，並須有拒絕同居之主觀情事始為相當。又此所謂惡
      意乃指對於某種行為，有使其結果發生之企圖而言，屬於
      主觀要件。所謂遺棄係指：(一)一方有負擔家庭生活費用之
      資力與義務，而故不支付，致他方不能維持相當生活者；
      (二)無不能同居之正當理由，不履行同居之義務，致他方不
      能達夫妻共同生活之目的者均屬之，是為客觀要件。倘二
      者具備，而又在繼續狀態中，即足構成離婚原因；夫妻之
      一方有支付家庭生活費用之義務時，如無正當理由不為支
      付，以致他方不能維持生活，自屬民法第1052條第1項第5
      款所謂以惡意遺棄他方（參照最高法院42年度台上字第71
      9判決、22年上字第9220號判例）。
（二）本件原告主張上情，雖據提出戶籍謄本一份及台南市警察
      局受（處）理查尋人口案件登記表一紙為證，惟為被告所
      否認，並以當初被告離家係得到原告之同意離家幫忙姊姊
      做生意，且後來被告也時常至被告姊姊家，直至原告中風
      後，原告才沒有再至被告姊姊家等語，茲為抗辯。查，證
      人即被告之姊姊林鄭錦鶯證稱「兩造吵架，沒有很嚴重，
      被告要出來，打電話給我媽媽，我媽媽說先到我那裡，我
      叫被告打電話給原告，原告有到我那邊去，原告說讓被告
      住我那裡沒關係，因為他很可憐，他在我那邊都沒有飯吃
      ，他先住你那裡，順便幫你賣快餐，我問他有吃飯嗎？原
      告說他沒有錢吃飯，我有讓他吃飯，我先生還給他錢，原
      告經常到我那裡，有一次我煮了魚，他也有吃，後來一段
      時間，原告就沒有來，我們打電話去，原告弟妹說原告中
      風，但不告訴我們在哪裡，我和被告一起到原告家，原告
      家都沒有人在，我們去了一次，這是一年多前的事…」等
      語（見本院95年12月19日言詞辯論筆錄），為原告所不爭
      執，堪信被告之抗辯為真實。次查，被告於本院審理時，
      不僅表達願意返回原告家居住，亦表示若原告同意亦可遷
      至被告姊姊家與被告同住之意，惟原告卻不同意被告返家
      或是搬至被告姊姊家與被告同住，僅表示「因為我沒有賺
      錢，我沒有辦法養活被告，所以我要離婚。只要離婚就沒
      有話講，我要養我父親，我有兩個弟弟，我希望離婚，各
      人走各人的，個性也不合，被告也不煮飯我爸爸，她跟我
      爸爸也不合。我不可能跟被告住，我要照顧爸爸，兩造沒
      有子女」云云，顯見被告有意願與原告履行同居義務，係
      原告不願與被告履行同居，所以既不許被告返家，亦不願
      搬至與被告同住，縱認兩造間存有惡意遺棄之事實，亦應
      認係原告惡意遺棄被告，不願與被告履行同居義務所致。
      揆諸前揭法條，被告既表達返家與原告同住或是同意原告
      搬至被告住所與被告同住之意，自難認被告有拒絕同居之
      主觀情事存在。從而，本件原告以民法第1052條第1項第5
      款請求判決兩造離婚，並無理由，不應准許。
四、結論：原告之訴，為無理由，依民事訴訟法第78條，判決如
    主文。
中　　華　　民　　國　　96　　年　　1 　　月　　2 　　日
                      家事法庭    法　官　王 獻 楠
以上正本係照原本作成。
如對本判決上訴，須於收受判決正本送達後20日內向本院提出上
訴狀，並繳納上訴費及附具繕本。
中　　華　　民　　國　　96　　年　　1 　　月　　2 　　日
                                  書記官　鄭 隆 慶
